【裁判字號】    85,台上,1575
【裁判日期】    850410
【裁判案由】    盜匪
【裁判全文】
最高法院刑事判決                              八十五年度台上字第一五七五號
    上訴人  台灣高等法院高雄分院檢察署檢察官
    被  告  甲○○
右上訴人因被告盜匪案件，不服台灣高等法院高雄分院中華民國八十四年十二月十二
日第二審更審判決（八十四年度上重更(一)字第一四號，起訴案號：台灣高雄地方法院
檢察署八十三年度偵字第一七五二一號），提起上訴，本院判決如左：
    主  文
原判決撤銷，發回台灣高等法院高雄分院。
    理  由
本件原判決認定被告甲○○於民國（以下同）八十三年五月上旬某日凌晨三時許，在
高雄市○○路與褒忠街口之廟口活蝦場內，持刀強劫陳俊隆所有之新台幣（以下同）
八千元，又於同年八月十一日凌晨三時許，進入高雄市○○路九十九巷三十八號張祥
山住宅，著手竊取張祥山現金一萬三千元，得手後，被張祥山發覺，甲○○為脫免逮
捕，竟以殺人之犯意，以雙手猛掐張祥山前頸咽喉約三分鐘，直至張祥山斷氣死亡，
復劫取張祥山之金項鍊、金手鍊、仿造勞力士手錶、都彭打火機、外國紙鈔等財物，
因而維持第一審論處被告連續強劫而故意殺人罪刑之判決，並駁回檢察官在第二審之
上訴，固非無見。
惟查：按刑法第五十九條之酌量減輕其刑，必於犯罪之情狀，在客觀上足以引起一搬
同情而確可憫恕者，始有其適用，至於被告是否「成年未久」及「知識不高」，或犯
罪後自白犯行並表示悔意等情狀，尚與上開要件不相符合，不得據為酌量減輕之理由
。經查本件被告曾犯盜匪罪，經台灣高雄地方法院判處有期徒刑八年，於八十三年二
月十五日假釋出獄，假釋期間，仍不知悛悔，又屢犯加重竊盜罪達七次之多，經台灣
高雄地方法院判處有期徒刑三年確定，八十三年五月上旬某日凌晨三時許，竊取陳致
安、陳明模財物得手後，欲離去時，適遇陳俊隆，竟持兇器強劫八千元，足見被告素
行不良，復查被告於警訊中供稱其稱呼被害人張祥山為舅公（警卷第一頁反面），被
告於深夜侵入張祥山住宅竊取財物得手後，驚醒張祥山，當場將其掐死，旋即搜劫貴
重財物，足見其兇殘成性，何得謂其犯罪情狀堪以憫恕﹖原判決遽予維持第一審所為
依該條減輕其刑之判決，適用法則，難謂適當。又原判決於理由內謂「被告素行不佳
，單純為財物，不惜對被害人（張祥山）下毒手，犯罪所生之損害不輕，從重量刑」
，又謂：「……其犯罪行為僅以徒手為之，手法亦非兇殘，應屬法重情輕，尚有可憫
之處」云云，前後矛盾，亦有未當。上訴意旨指摘原判決不當，非無理由，應認仍有
撤銷發回更審之原因。
據上論結，應依刑事訴訟法第三百九十七條、第四百零一條，判決如主文。
中      華      民      國    八十五    年      四      月      十      日
                              最高法院刑事第四庭
                                  審判長法官  莊  來  成
                                        法官  王  德  雲
                                        法官  謝  俊  雄
                                        法官  林  永  茂
                                        法官  白  文  漳
      右正本證明與原本無異
                                              書  記  官
中      華      民      國    八十五    年      四      月     十二     日


司法院資訊處製作；財團法人民間司法改革基金會備份。
